【裁判字號】    99,交抗,1783
【裁判日期】    990917
【裁判案由】    違反道路交通管理處罰條例
【裁判全文】
臺灣高等法院交通事件裁定            99年度交抗字第1783號
抗   告   人
即原處分機關  臺北市交通事件裁決所
受  處 分 人  甲○○
上列抗告人因受處分人違反道路交通管理處罰條例案件，不服臺
灣板橋地方法院，中華民國99年7 月20日所為之裁定（99年度交
聲字第1869號），提起抗告，本院裁定如下：
    主  文
抗告駁回。
    理  由
一、抗告意旨略以：行政罰法第26條第1 項規定：「一行為同時
    觸犯刑事法律及違反行政法上義務規定者，依刑事法律處罰
    之。但其行為應處以其他種類行政罰或得沒入之物而未經法
    院宣告沒收者，亦得裁處之」，另依同法第2條第1項規定:
    「本法所稱其他種類行政罰，指下列裁罰性之不利處分: …
    …四、警告性處分: 警告、告誡、記點、記次、講習、輔導
    教育或其他相類似之處分」。準此，道安講習既屬其他種類
    之行政罰，則本案裁處應接受道安講習部分，應屬有據。又
    依道路交通管理處罰條例第24條第1 項第2款規定:「汽車駕
    駛人，有下列情形之一者，應接受道路交通安全講習：…二
    、有第35條第1 項規定之情形。」。本件受處分人甲○○依
    臺灣臺北地方法院檢察署為緩起訴處分所參加交通安全法治
    教育6小時，與本案因違反道路交通管理處罰條例第35條第1
    項第1 款規定所施之道安講習，其辦理機關不同，講習內容
    亦或有異。綜上，原審認為受處分人已依前述緩起訴處分參
    加交通安全法治教育6小時，與行政罰法第26條第1項及處罰
    條例第24條第1項第2款規定應有出入。懇請重新審查，撤銷
    原裁定，更為適當之裁定云云。
二、按行政罰法第26條規定：「一行為同時觸犯刑事法律及違反
    行政法上義務規定者，依刑事法律處罰之。但其行為應處以
    其他種類行政罰或得沒入之物而未經法院宣告沒收者，亦得
    裁處之。前項行為如經不起訴處分或為無罪、免訴、不受理
    、不付審理之裁判確定者，得依違反行政法上義務規定裁處
    之」，即所謂一事不二罰原則，探究其立法目的，無非以一
    行為同時觸犯刑事法律及違反行政法上義務規定時，由於刑
    罰與行政罰同屬不法行為之制裁，而刑罰之懲罰作用較強，
    依刑事法律處罰即足資警惕，實無一事二罰再處行政罰之必
    要。且刑事法律處罰，由法院依法定程序為之，較符合正當
    法律程序，應予優先適用。但罰鍰以外之沒入或其他種類行
    政罰，因兼具維護公共秩序之作用，為達行政目的，行政機
    關仍得併予裁處。另依刑事訴訟法第253條之2第1項第8款之
    規定，檢察官為緩起訴處分者，亦得命被告於一定期間內遵
    守或履行預防再犯所為之必要命令。是檢察官於酒後駕車之
    公共危險案件之緩起訴處分內，自得同時命受處人應施以道
    路安全講習，而是項處分，雖非刑罰，但對被告而言，仍有
    自由受限之影響，在性質上仍具有實質制裁之效果。又揆諸
    罰鍰係對於過去義務違反之秩序罰，與刑事制裁所欲達到保
    護交通安全之目的相同，另施以道安講習部分則係預防將來
    再犯危險之警告性處分，性質上要與檢察官依刑事訴訟法第
    253條之2第1項第8款規定所為預防再犯之必要命令相同。從
    而，緩起訴之被告已依檢察官緩起訴處分命令，接受道安講
    習者，可認其履行檢察官為緩起訴處分命令所課予之負擔，
    已達預防再犯目的。又刑事法律處罰，既係由司法機關依法
    定程序為之，較符合正當法律秩序，即應優先適用，故在處
    罰目的及方式相同時，若依刑事法律處罰，已足資警惕，即
    不應再受同種類之行政罰之制裁。其重點在於具有實質教育
    之效果，此與辦理機關是否同一無涉。是以從行政罰法第26
    條規定意旨及保障人民基本權之觀點而言，應作有利於行為
    人之解釋，即無論係裁處罰鍰或施以道安講習，同一事實倘
    經緩起訴處分確定，且行為人已遵行命令支付款項或進行交
    通安全講習者，均有行政罰法第26條所定一行為不二罰原則
    之適用。
三、經查：
  (一)本件受處分人於民國98年2月20日凌晨0 時6分許，駕駛車牌
    號碼2721-DX 號自小客車，行經臺北市○○○路家禽市場旁
    時，有「酒後駕車，酒精濃度測定值為0.82MG / L」之違規
    行為，經臺北市政府警察局交通大隊萬華分隊執勤員警掣單
    舉發，嗣經原處分機關依道路交通管理處罰條例第35條第1
    項第1款、第24條第1項第2 款之規定，裁處罰鍰新臺幣（以
    下同）49,500元，並吊扣其駕駛執照12個月，且施以道路交
    通安全講習等情，此為原處分機關及受處分人所不爭執，且
    有臺北市政府警察局98年2月20日北市警交字第AEX299253號
    舉發違反道路交通管理事件通知單、臺北市交通事件裁決所
    99年5 月21日北市裁罰字第裁22-AEX299253號違反道路交通
    管理事件裁決書各乙件附卷可參（見原審卷第7頁至第8頁）
    ，是上開事實，自堪認定。
  (二)受處分人就上揭酒後駕車之違規事實，因同時違犯刑法第18
    5條之3公共危險罪責，業經臺灣臺北地方法院檢察署以98年
    度偵字第7140號為緩起訴處分確定，並命受處分人應向社團
    法人臺北市觀護志工協進會支付4 萬元，及參加交通安全法
    治教育6 小時，而受處分人已依該命令履行完畢，緩起訴期
    間亦於99年4 月26日期滿而未經撤銷等情，有臺灣臺北地方
    法院檢察署檢察官執行緩起訴處分命令通知書及臺灣銀行無
    摺存入憑條存根、本院被告前案紀錄表在卷足各乙件在卷足
    憑（見原審卷第13頁、第15頁、第18頁）。是依前揭說明，
    本件受處分人之酒後駕車行為，既經檢察官為緩起訴處分確
    定，受處分人復依該命令，支付具有罰金性質之處分金並接
    受與道路交通安全講習性質相同之交通安全法治教育，當認
    其已依刑事法律處罰。從而，本件受處分人依緩起訴處分命
    令支付4 萬元及接受交通安全講習部分，即不應再裁處行政
    罰。
四、綜上，原審以受處分人之異議為有理由，而撤銷原處分機關
    關於「超額罰鍰及施以道路交通安全講習」之處分，並自為
    裁處受處分人此部分不罰，於法尚無不合。原處分機關猶執
    前詞提起本件抗告，為無理由，應予以駁回。
五、據上論斷，道路交通案件處理辦法第26條，刑事訴訟法第41
    2 條，裁定如主文。
中    華    民    國    99    年    9     月    17    日
                  刑事第二十三庭審判長法  官  童有德
                                      法  官  徐蘭萍
                                      法  官  劉方慈
以上正本證明與原本無異。
不得再抗告。
                                      書記官  李家敏
中    華    民    國    99    年    9     月    17    日

司法院資訊處製作；財團法人民間司法改革基金會備份。
